【裁判字號】    97,基小,268
【裁判日期】    970725
【裁判案由】    損害賠償
【裁判全文】
臺灣基隆地方法院基隆簡易庭小額民事判決
原      告  台灣產物保險股份有限公司
法定代理人  丙○○
訴訟代理人  丁○○
            乙○○
            徐華憶
被      告  甲○○
上列當事人間請求損害賠償事件，本院於中華民國97年7月17日
言詞辯論終結，判決如下：
    主  文
被告應給付原告新臺幣柒仟參佰玖拾玖元，及自民國九十七年一
月十九日起至清償日止，按年息百分之五計算之利息。
原告其餘之訴駁回。
訴訟費用新臺幣壹仟元由被告負擔新臺幣壹佰壹拾柒元，餘由原
告負擔。
本判決得假執行。
    事實及理由要領
一、原告起訴主張：
  (一)被告於民國 (下同）96年8月28日上午8時許，駕駛車牌號碼
    CX-2407號自用小客車（下稱系爭車輛1），行經基隆市安樂
    區○○○路202號前，因駕駛不慎，碰撞停於路邊由訴外人
    即原告之被保險人韋竹禎所有之車牌號碼7T-3056號自用小
    客車（下稱系爭車輛2），致系爭車輛2受有損害，經原告以
    零件新臺幣 (下同）35,137元、工資15,780元、塗裝12,212
    元，計63,129元之費用修復，為此依保險法第53條、民法第
    191條之2、第196條規定，提起本件訴訟。
  (二)對被告抗辯所為陳述略以：
  1.警方至事故現場係為製作筆錄、保持事故跡證之完整，對於
    系爭車輛2之受損部位僅是目測後記錄於筆錄上，而警方人
    員並非車輛修理之專業人員，自無法完整做成受損車輛之損
    害評估，被告以基隆市警察局大武崙分局製作之A3類道路交
    通事故調查報告表（下稱系爭報告表）為依據辯稱本件事故
    系爭車輛2僅有車左後保險桿、左後葉子板、左後門等3個部
    位鈑金受損云云，自不可採。
  2.就被告抗辯原告所提北都汽車股份有限公司大武崙廠估價單
    （下稱系爭估價單）中價格不合理部分：(1)關於系爭估價單
    第7項、第11項及第12項之部分，因更換左後葉子板一定要
    將後檔玻璃拆卸才能更換，且後檔玻璃框條屬於消耗性產品
    ，故要重新裝上後檔玻璃必定要更換後檔玻璃框條；(2)關於
    右後車輪鋁圈有紅色擦痕及更換後懸樑、軸套、軸承、四輪
    定位部分，係因系爭車輛2遭被告撞擊後，車身打斜橫移至
    人行道上，造成右後車輪鋁圈被路邊紅磚人行道刮傷、底盤
    亦有受損，自亦屬本次事故所生之損害；(3)左前、後車門之
    受損部分，由卷附照片明顯可見確有一整條之刮痕，故加以
    烤漆處理，自屬合理；(4)本件系爭估價單上並無拆卸前保險
    桿之費用，被告辯稱原告主張此一費用有灌水之嫌，應有誤
    會；(5)被告雖抗辯零件、工資價格不合理，然原告所列均為
    北都汽車之原廠價格，當不能以民間一般修理廠之價格作為
    比較之依據。
  (三)並聲明：被告應給付原告63,129元，及自起訴狀繕本送達翌
    日起清償日止，按年息5％計算之利息。
二、被告對於其於前揭時地發生系爭事故之事實固不爭執，惟辯
    以：
  (一)依原告所提之系爭報告表所載，本件系爭車輛2所受損傷僅
    有車左後保險桿、左後葉子板、左後門等3個部位鈑金受損
    ，原告所提之更換零件清單中卻有左前側葉子板、左前門、
    右側車輪輪圈等，遠超過該範圍，顯然有浮報零件、工資之
    嫌。
  (二)又原告所提系爭估價單中，有多項零件、工資並非本次碰撞
    所產生的費用，應全部予以剔除，方屬合理，是原告所提系
    爭估價單中應剔除之部分明細如下：
  1.第1頁第3項：後綜合燈總成（左），零件1,340元、工資60
    元。
  2.第1頁第4項：車身護條（左前門），零件600元、工資240元
    。
  3.第1頁第8項：車輪輪圈（鋁圈），零件8,240元。
  4.第2頁第6項：左前車門3×100m受損面積A級修理，工資540
    元。
  5.第2頁第9項：左側前葉子板外板噴塗時間，工資1,140元。
  6.第2頁第10項：左側前車門外板噴塗時間，工資1,500元。
  7.第2頁第17項：左側前車門把手拆裝，工資120元。
  8.第2頁第20項：左前車門外水切飾條拆裝，工資60元。
  9.第3頁第2項：左前葉子板方向燈拆裝，工資60元。
  10.第3頁第3項：左側後視鏡拆裝，工資120元。
  11.第3頁第4項：輪胎平衡調整（1輪），工資180元。
  12.第3頁第5項：耗材費，工資1,593元。
  13.第3頁第6項：追加裝保內骨架，零件1,590元。（原告重複
    請求）
  14.第3頁第16項至第19項：追加後懸樑、軸套、軸承、四輪定
    位，零件11,000元、工資3,200元。
  (三)又因本件碰撞事故而應修理之部分，遭原告所委託之原廠擴
    大施工，以致所需費用大量增加，故應將該擴大部分費用刪
    除，方屬合理。原告所提系爭估價單中因擴大施工而應剔除
    掉之部分明細如下：
  1.第1頁第7項、第11項、第12項、第2頁第2項：此部分係將後
    擋風玻璃拆裝，以利左後葉子板烤漆，按民間汽車維修廠收
    費公定標準只要800元，原告請求4,000元實屬過高。
  2.第2頁第16項：後座椅拆裝（可分離摺疊式），工資120元。
  3.第1頁第2項：左後葉子板，零件6,740元、工資4,900元。因
    此部分係更換全新左後葉子板產生的費用，尚不包含烤漆費
    用，該項費用應在5,820元之內，對被告而言方屬公平。
  (四)又因原廠原則上定價都會較民間維修廠為高，故一般駕駛人
    去原廠維修保養時，都可享有定價打8折之優惠，故原告所
    請求之零件、工資費用應再打8折，方屬合理。
  (五)本件系爭車輛2於事故發生時係停放於劃有紅線之道路旁，
    且該路段為交通要道，車流量非常大，在路旁紅線違規停車
    就占去一線車道，實屬重大違規；而被告駕駛系爭車輛1從
    車庫右轉出來時，雖發現系爭車輛2停放該處，然因後方有
    其他車輛駛近，導致被告無法切換車道，才會撞上系爭車輛
    2，是原告被保險人就本件事故之發生顯有過失，依民法第
    217條之規定，被告自得主張過失相抵。
  (六)又被告所有之系爭車輛1亦因原告被保險人違規停車而受有
    損傷，經被告以零件9,150元、工資9,500元，總計18,650
    元之費用修復，就此部分被告自得依民法第334條第1項之規
    定，主張抵銷。
  (七)並聲明：駁回原告之訴。
三、經查，本件被告於96年8月28日，駕駛系爭車輛1行經基隆市
    安樂區○○○路202號前，為閃避停放於路邊劃有紅線處訴
    外人即原告之被保險人韋竹禎所有之系爭車輛2而變換車道
    ，不慎撞及系爭車輛2，至系爭車輛1、2均受有損害等情，
    業據原告提出與其所述相符之行車執照、A3類道路交通事故
    調查報告表、車損照片63張、臺灣產物保險股份有限公司汽
    車險賠款同意書等件影本為證，並有基隆市警察局第四分局
    中華民國97年1月31日基檢四分偵字第0970401113號函附
    本件事故相關資料在卷可稽，復為兩造所不爭執，自堪信為
    真實。
四、按因故意或過失，不法侵害他人之權利者，負損害賠償責任
    ，民法第184條第1項前段定有明文。又按變換車道時應讓直
    行車先行，並注意安全距離，道路交通安全規則第98條第1
    項第6款亦有明定。本件被告駕駛系爭車輛1經過上開路段，
    為閃避違規停車之系爭車輛2而變換車道時，本應注意安全
    距離，復無不能注意之情形，竟疏未注意，為與幹線道行車
    爭搶車道，致碰撞停於路邊之系爭車輛2，其於
    本件事故之發生應負過失責任甚明。再按損害之發生或擴大
    ，被害人與有過失者，法院得減輕賠償金額，或免除之；設
    有禁止臨時停車標誌、標線處所不得臨時停車；民法第217
    條第1項、第3項、道路交通安全規則第111條第1項第3款分
    別定有明文。本件原告之被保險人韋竹禛停放系爭車輛2時
    本應注意不得將系爭車輛2停放於劃有禁止臨時停車標線處
    所，且無不能注意情事，竟疏未注意，其就本件事故之發生
    ，自亦有過失。本院斟酌兩造過失之程度、肇事情節等一切
    情狀，認兩造就本件車禍之發生，應各負50％之過失責任。
五、次按汽車在使用中加損害於他人者，駕駛人除於防止損害之
    發生，已盡相當之注意者外，應賠償被害人因此所生之損害
    ；因故意或過失，不法侵害他人之權利者，負損害賠償責任
    ；負損害賠償責任者，除法律另有規定或契約另有訂定外，
    應回復他方損害發生前之原狀，債權人並得請求支付回復原
    狀所必要之費用，以代回復原狀；民法第191條之2、民法第
    184條第1項前段、第213條第1、3項分別定有明文。被告於
    系爭事故之發生有過失乙節，既如前述，揆諸前揭規定，自
    應就系爭車輛2因而所生損害，負賠償責任。又本件原告主
    張系爭車輛2受有損害，經其以63,129元修復乙情，雖據其
    提出北都汽車股份有限公司大武崙廠估價單、統一發票等件
    影本為證，然被告就本次碰撞事件所發生損害之範圍及應修
    復之內容等均有爭執，經查：
  (一)被告雖辯稱依之系爭報告表所載，系爭車輛2僅有後保險桿
    、左後葉子板、左後門等部分受損云云；惟查，一般員警並
    不具備汽車維修專業，其所提供之調查報告顯係供判斷肇事
    原因、保留現場跡證之用，縱員警於現場有如被告所稱會同
    兩造反覆勘驗系爭車輛2外觀以製作系爭報告表等情，亦不
    足以推翻由原廠所出具之系爭估價單，被告此部分抗辯，尚
    不足採。
  (二)又被告辯稱系爭車輛2僅有有後保險桿、左後葉子板、左後
    門等部分受損，故原告所提系爭估價單上除上開三個部位為
    本次事故修復系爭車輛2所必須之費用外，其餘均應予以剔
    除云云；經查，系爭報告表尚不足以確認系爭車輛2受損之
    範圍，已如前述，是本件仍應就系爭車輛2實際發生之損害
    ，逐一就系爭估價單之內容評價之：
  1.關於左側前葉子板部分，經核對原告所提車損照片（見本院
    卷第58頁IMG-2408.JPG、第59頁IMG-2409.JPG），可見該部
    位確有摩擦痕跡，然再經比對左前側車門摩擦痕跡，該兩處
    痕跡並不連續，顯非同一事件所造成，是被告抗辯該部分並
    非本件事故損害之範圍，為有理由，原告主張系爭估價單第
    2頁第9項左側前葉子板外板噴塗時間，工資1,140元、第3頁
    第2項左前葉子板方向燈拆裝，工資60元，共1,200原部分，
    為無理由，應予駁回。
  2.關於後懸樑、軸套、軸承部分，原告雖提出車損照片（見本
    院卷第47頁照片）為證，並稱該底盤部位受損係因系爭車輛
    2遭被告撞擊而推上人行道方造成受損云云，惟查，原告另
    主張右側車輪輪圈係因被告駕車撞擊系爭車輛2，致該部位
    碰撞人行道，因而留下紅色點狀擦痕（見本院卷第44頁照片
    ）等語，惟查系爭系爭車輛2右側車輪輪圈僅有擦痕，並未
    變形乙情，亦有前揭相片附卷可稽，足徵本件事故撞擊力道
    不足使爭車輛2底盤碰撞人行道，系爭車輛2底盤所受損傷，
    並非本件事故所致，被告抗辯該部分並非本件事故損害之範
    圍，為有理由，原告主張系爭估價單第3頁第16項至第18項
    追加後懸樑、軸套、軸承，零件11,000 元、工資2,400元，
    共13,400元部分，為無理由，應予駁回。
  3.又系爭估價單上雖於第3頁第5項明列有耗材費，然卻標示為
    工資1,593元，以常理推斷，所謂耗材應屬零件之範疇，原
    告竟主張為工資，顯無理由，應予駁回。
  4.至於其餘被告抗辯不屬於本次車損範圍之部分（包括左前門
    、左後綜合燈、右後輪等部分），經核對原告所提車損照片
    （左前門部分，見本院卷第45頁、第46頁，左後綜合燈部分
    ，見本院卷第59頁IMG-2410.JPG，右後輪部分，見本院卷第
    44頁），尚難認定非本件事故所造成，是因維修該部分損傷
    所生之費用包括系爭估價單第1頁第3項、第4項、第8項、第
    2頁第6項、第10項、第17項、第20項、第3頁第3項、第4項
    及第3頁第16項中四輪定位部分，為有理由，被告此部分之
    抗辯，自無可採。又被告另辯以系爭估價單第3頁第6項「追
    加裝保內骨架」，零件1,590元部分，與其他項目有重複請
    求之情形，惟查，系爭車輛2就保險桿部分之維修支出僅有
    系爭估價單第1頁第1項「後保桿蓋」及本項骨架之部分，經
    核並無被告所辯重複請求之情形，被告此部分之抗辯亦不可
    採。是以，原告因本件事故修復系爭車輛2所支出之費用，
    零件部分應為24,137元【計算式：35,137元－11,  000元＝
    24,137元】、工資則為10,587元【計算式：15,780元－60
    元－1,140元－2,400元－1,593元＝10,587元】、塗裝則為
    12,212元，總計46,936元【計算式：24,137元＋10,587元＋
    12,212元＝46,936元】。
  (三)被告另抗辯以：本件受損害之部分，因原告送修之原廠擴大
    施工，造成許多不必要的費用支出、因原廠價格較民間一般
    修車廠為高，故一般駕駛人前往原廠維修保養都會獲得至少
    8折之優惠，原告主張之金額顯屬過高云云；惟查，系爭車
    輛2因本件事故受損，確有發生如前所述之損害，且系爭車
    輛2為TOYOTA廠牌，原告於系爭事故發生後，將系爭車輛2送
    至北都汽車股份有限公司大武崙廠即TOYOTA汽車維修廠修復
    ，而全部修復項目、金額如系爭估價單所載乙情，亦有相片
    63紙及系爭估價單等件附卷可稽，足見系爭車輛2確因本件
    事故所受損害致支出前揭計算之46,936元之修理費用，且原
    告主張之修復費用與原廠所訂價格相當，而屬回復原狀之必
    要費用，被告既未舉證證明系爭估價單之修復項目中有何屬
    擴大施工而非屬回復原狀之必要，僅空言泛稱前揭修復費用
    過高不合理，自不足採；又依系爭估價單及統一發票所示，
    原告係如數給付63,129元予該汽車維修廠，被告並未舉證證
    明原告受有該原廠之折扣，即空言抗辯前開修復費用應以8
    折之折扣計算，亦顯不足採。
  (四)再查，訴外人韋竹禛所有系爭車輛2為91年9月18日領照，有
    行車執照影本在卷可稽，則至96年8月28日因前揭事故受損
    時止，已將近5年，而本件車輛有關零件部分之修復，既以
    新零件更換被損害之舊零件，則在計算損害賠償額時，自應
    將零件折舊部分予以扣除（最高法院77年5月17日第9次民事
    庭會議決議參照）。又按營利事業所得稅查核準則第95條第
    8項規定，固定資產提列折舊採用定率遞減法者，以一年為
    計算單位，其使用期間未滿一年者，按實際使用之月數相當
    於全年之比例計算之，不滿一月者，以一月計之方法計算。
    而依行政院所發布之固定資產耐用年數表及固定資產折舊率
    表，自用小客車之耐用年數為5年，依定率遞減法每年應折
    舊369/1000，依上開標準計算之折舊額已逾原額之9/10，按
    採定率遞減法者，其最後1年之折舊額，加歷年折舊累計額
    ，其總和不得超過該資產成本原額之9/10規定，系爭車輛2
    之零件，已經超過耐用年數，其總和自應依該資產成本原額
    之1/10計算，故系爭車輛2之零件費用經折舊後之金額為
    2,414元【24,137元×10％＝2,414元，元以下四捨五入】，
    加上不應折舊之工資10,587元、塗裝12,212元，原告所受之
    損害金額合計為25,213元【計算式：2,414元＋10,587元＋
    12,212元＝25,213元】。惟訴外人即原告之被保險人韋竹禎
    就本件損害之發生與有過失乙情，業如前述，自應依民法第
    217條第1項之規定，酌減被告賠償之金額，依上述被告與訴
    外人韋竹禎過失責任之比例，被告應賠償原告12,607元【計
    算式：25,213元×50％＝12,607元，元以下四捨五入】。
六、末按二人互負債務，而其給付種類相同，並均屆清償期者，
    各得以其債務，與他方之債務，互為抵銷，民法第334條第1
    項定有明文。查被告抗辯原告之被保險人停車時未注意該處
    為劃有禁止臨時停車標線處所，仍執意將系爭車輛2停放該
    處，致其駕駛系爭車輛1閃避不及，系爭車輛1亦受有損害，
    經其以零件9,150元、工資9,500元修復，計18,650元，並據
    以主張抵銷等語，並提出估價單及行車執照等件影本為證，
    原告則對該估價單及金額並不爭執；查被告所有系爭車輛1
    為87年3月13日領照，亦有行車執照影本在卷可稽，則至96
    年8月28日因前揭事故受損時止已逾9年，依前開折舊之相關
    規定，系爭車輛1之零件亦已超過耐用年數，其總和自應依
    該資產成本原額之1/10計算，故系爭車輛1之零件費用經折
    舊後之金額為915元【9,150元×10％＝915元】，加上不應
    折舊之工資9,500元，被告因本事故所發生之損害金額合計
    為10,415元【計算式：915元＋9,500元＝10,415元】，而被
    告就本件損害之發生與有過失，爰依民法第217條第1項之規
    定，酌減原告之被保險人賠償之金額，依上述兩造過失責任
    之比例，原告之被保險人應賠償被告5,208元【計算式：
    10,415元×50％＝5,208元，元以下四捨五入】，是以，被
    告主張其上揭損害賠償債權得與原告依代位權請求之損害金
    額抵銷，於法有據，互相抵銷後，原告得請求之金額為
    10,545元【計算式：12,607元－5,208元＝7,399元】。
七、從而，原告依侵權行為損害賠償請求權及代位權之法律關係
    ，請求被告給付原告7,399元，及自起訴狀繕本送達之翌日
    即97年1月18日起至清償日止，按年息5％計算之遲延利息，
    為有理由，應予准許。其逾上開範圍之請求，為無理由，應
    予駁回。
八、本件訴訟費用額確定如主文第三項所示金額。
中    華    民    國    97    年    7     月    25    日
                  基隆簡易庭法  官  姚貴美
以上正本係照原本作成。
對於本件判決如有不服，應於收受送達後20日內向本院提出上訴
書狀，上訴於本院合議庭，並按他造當事人之人數附具繕本。
當事人之上訴，非以判決違背法令為理由不得為之，上訴狀應記
載上訴理由，表明下列各款事項：
(一)原判決所違背之法令及其具體內容。
(二)依訴訟資料可認為原判決有違背法令之具體事實。
中    華    民    國    97    年    7     月    25    日
                            書記官  江美琪


司法院資訊處製作；財團法人民間司法改革基金會備份。
